【裁判字號】    99,台上,5759
【裁判日期】    990916
【裁判案由】    常業詐欺
【裁判全文】
最高法院刑事判決            九十九年度台上字第五七五九號
上  訴  人  甲○○
選任辯護人  王有民律師
            洪主雯律師
上列上訴人因常業詐欺案件，不服台灣高等法院台中分院中華民
國九十九年五月十九日第二審更審判決（九十八年度上更(一)字第
一一六號，起訴案號：台灣彰化地方法院檢察署八十八年度少連
偵字第五八號），提起上訴，本院判決如下：
    主  文
上訴駁回。
    理  由
按刑事訴訟法第三百七十七條規定，上訴於第三審法院，非以判
決違背法令為理由，不得為之。是提起第三審上訴，應以原判決
違背法令為理由，係屬法定要件，如果上訴理由書狀並未依據卷
內訴訟資料，具體指摘原判決不適用何種法則或如何適用不當，
或所指摘原判決違法情事，顯與法律規定得為第三審上訴理由之
違法情形，不相適合時，均應認其上訴為不合法律上之程式，予
以駁回。本件原判決撤銷第一審關於上訴人甲○○部分之科刑判
決，經比較行為時及裁判時之法律，改判仍適用修正前刑法連續
犯、牽連犯等規定，從一重論處上訴人成年人與少年共同常業詐
欺罪刑（處有期徒刑二年二月，併為相關從刑之諭知），已詳敘
其所憑之證據及其得心證之理由。從形式上觀察，原判決並無足
以影響判決結果之違法情形存在。上訴意旨略以：(一)原判決先認
定上訴人於民國八十七年十二月二十九日至台中市○○路郵局偽
以王榮傑名義申請變更印鑑及申請金融卡，而偽造署押、印文於
申請書上並持之行使，繼認定上訴人於八十八年一月五日持變造
之王榮傑國民身分證及蓋用偽造之印章於申請書卡上，而持之行
使取得金融卡。就同一犯罪行為認定不同之時間，自有理由矛盾
之違法。(二)原判決採用上訴人所為曾持偽造之王榮傑國民身分證
及印章前往郵局開戶之供詞，認定上訴人確有於八十七年十二月
二十九日持該變造身分證及偽造印章，至台中市○○路郵局，冒
充王榮傑身分而偽填王榮傑之姓名於該郵局之郵政存簿儲金帳戶
，使用自動提款卡提款轉帳申請書上之事實，然又謂王榮傑之帳
戶乃王榮傑本人於八十七年七月二十八日所開立云云，顯然相互
矛盾，即有理由矛盾及適用證據法則不當之違誤。(三)原判決理由
內採納上訴人於警詢時所為「我於八十八年二月一日才開始加入
他們的集團，我於當月四日在台中之一家銀行領新台幣（下同）
七千二百元，當天也有在台中一家銀行再提領二千元」之供詞，
另認定上訴人自八十八年一月四日起與陳玉龍提領詐騙被害人所
匯入之款項等情，所認定之事實與採用證據互相齟齬，亦有理由
矛盾之違法。(四)上訴人於第一審始終否認有前往郵局或台中中小
企業銀行以王榮傑名義申請帳戶之行為，並辯稱因遭警毆打始在
警詢時供承開戶之事實，則上訴人究竟有無持偽造之國民身分證
件及印章，至金融機關開戶、請領提款卡之行為，攸關是否有共
同詐欺之犯意聯絡、行為分擔之認定，原審應依職權送請筆跡鑑
定或為其他之調查，原判決未予調查，逕依上訴人於警詢及偵查
、審理程序所為與卷內證據不合之自白而為不利上訴人之認定，
其採證自有違誤，併有應於審判期日調查之證據而未予調查之違
法云云。惟按事實之認定、證據之取捨與證據之證明力如何，均
屬事實審法院得裁量、判斷之職權，苟其此項裁量、判斷，並不
悖乎通常一般人日常生活經驗之定則或理則上當然存在之法則，
又已於判決內論敘其何以作此判斷之心證理由者，即不得任意指
為違法，而資為第三審上訴之適法理由。經查，原判決先依據證
人陳文義在第一審之證詞，佐以同案被告陳玉龍於第一審及上訴
審未曾提出警詢時遭刑求抗辯之事實，說明上訴人於第一審所稱
其在警詢中之自白係遭刑求所致云云，並非可採。繼依憑證人陳
玉龍、蔡鴻慶、許○○（行為時為未滿十八歲之少年，姓名及年
籍資料在卷）、徐如華、李麗卿、李文良、龔淑貞、洪惠菁、黃
永炆、陳俊維、蔡惠君分別於警詢、偵查時之證言，及上訴人在
警詢、偵查、上訴審所為不利於己之供述，暨郵政國內匯款執據
、世華聯合商業銀行匯出匯款回條、分類廣告、變造之王榮傑之
國民身分證、存摺等證據，資以認定上訴人有原判決所記載之犯
罪事實。對於上訴人在原審矢口否認有任何犯罪行為，所辯：伊
未受僱於「小賴」或「阿姐」，僅提供二幀照片，未前往銀行申
請帳戶，亦未幫忙領錢；有關王榮傑之銀行帳戶一節，乃因陳玉
龍為伊解決前積欠地下錢莊之債務，遂依照彼等之指示前往銀行
寫資料云云。如何與事實不符，俱非可採，並已依憑卷內證據，
逐一指駁論述。且敘明：上訴人嗣後雖改稱「小賴」即蔡鴻慶，
無從遽信，亦與上訴人、陳玉龍是否成立犯罪之認定無影響；陳
玉龍於上訴審陳稱上訴人未受僱，僅一次受其委託而領款，許○
○在上訴審亦稱僅外出遊玩，或與實情相悖，或係臨訟飾卸之詞
，均無足採；王榮傑之郵局帳戶係於八十七年七月二十八日申請
設立，上訴人於八十七年十二月二十九日則係前往郵局辦理變更
印鑑及申請金融卡，上訴人雖於警詢中供稱該郵局帳戶係其申請
，然既無證據足以證明，應認該帳戶非上訴人申請設立；公訴意
旨另以上訴人與陳玉龍、蔡鴻慶、許○○等人基於概括之犯意，
自八十八年一月起至同年二月六日止，以變造之徐雄勇、陳致勝
、李元忠、廖秀英、顏明德、李東福等人之國民身分證前往金融
機關開戶，供實行詐欺犯行時使用，因認上訴人此部分亦涉刑法
第二百十六條、第二百十條、第二百十二條等罪嫌，惟經審理結
果，認不能證明此部分犯罪，因依公訴意旨認與有罪認定部分具
有裁判上一罪之關係，此部分爰不另為無罪之諭知等旨綦詳。原
審本於事實審法院職權，綜合前揭各項證據資料，認定上訴人犯
罪已經證明。核其就證據取捨與證據證明力之判斷，俱未悖於通
常一般之人日常生活經驗之定則或論理法則，所為論述及說明，
亦無理由矛盾之情形存在。上訴意旨(一)(二)(三)置原判決所為之明白
論斷於不顧，猶執已為原審指駁之陳詞爭辯，及對原審取捨證據
與判斷證據證明力之職權行使，重為事實上之爭執並指摘原判決
違法，難認係適法之第三審上訴理由。再按刑事訴訟法所稱依法
應於審判期日調查之證據，係指與待證事實有重要關係，在客觀
上顯有調查必要性之證據而言，其範圍並非漫無限制，必其證據
與判斷待證事實之有無，具有關聯性，得據以推翻原判決所確認
之事實，而為不同之認定，若證明之事項已臻明瞭，未為無益之
調查，並無違法之可言。原判決既認上訴人之犯罪已經證明，未
再就上訴人有無持偽造之國民身分證件及印章，至金融機關開戶
、請領提款卡為其他無謂之調查，亦無證據調查未盡或適用證據
法則不當之違法。上訴意旨(四)徒憑個人之見解，恣意指摘原判決
違法，殊非合法之第三審上訴理由。至其餘上訴意旨，或係就屬
原審採證認事職權之適法行使及原判決已說明事項，任意指摘為
違法，或執與構成要件無涉之枝節事項，重為單純事實之爭執，
亦難謂為適法之第三審上訴理由。衡以上述之說明，應認其上訴
違背法律上之程式，予以駁回。至原判決認上訴人牽連犯刑法第
二百十六條、第二百十二條部分，核屬刑事訴訟法第三百七十六
條第一款所列不得上訴第三審之案件，上訴人所犯常業詐欺、行
使偽造私文書部分，既因上訴不合法而予駁回，該不得上訴第三
審部分，本院無從併予審酌，附此敘明。
據上論結，應依刑事訴訟法第三百九十五條前段，判決如主文。
中    華    民    國  九十九  年    九    月   十六   日
                      最高法院刑事第十二庭
                          審判長法官  黃  一  鑫
                                法官  張  春  福
                                法官  林  勤  純
                                法官  陳  國  文
                                法官  宋  明  中
本件正本證明與原本無異
                                      書  記  官
中    華    民    國  九十九  年    九    月  二十四  日
                                                      Ｅ

司法院資訊處製作；財團法人民間司法改革基金會備份。
